臺灣苗栗地方法院民事簡易判決
110年度苗簡字第74號
原      告  江鳳玉  

訴訟代理人  羅健瑋律師
被      告  黃俊龍  
            謝碧華  
兼上一人之  黃毓哲  
訴訟代理人            
上三人共同  黃鐘毅  
訴訟代理人
上列當事人間請求侵權行為損害賠償事件，原告提起刑事附帶民
事訴訟，經本院刑事庭裁定移送前來（108年度交附民字第99號
），本院於民國110年8月31日言詞辯論終結，判決如下：
    主      文
一、被告應連帶給付原告新臺幣（下同）36萬9,728元，及其中
    被告甲○○、丙○○自民國109年10月1日起；被告乙○○自民國10
    8年12月27日起，均至清償日止，按週年利率5％計算之利息
    。
二、原告其餘之訴駁回。
三、訴訟費用由被告連帶負擔20％，餘由原告負擔。
四、本判決原告勝訴部分得假執行。但被告如以36萬9,728元為
    原告預供擔保後，得免為假執行。
五、原告其餘假執行之聲請駁回。　　
    事實及理由
壹、程序事項：按訴狀送達後，原告不得將原訴變更或追加他訴
    。但請求之基礎事實同一者、擴張或減縮應受判決事項之聲
    明者，不在此限。民事訴訟法第255條第1項第2款、第3款定
    有明文。經查，原告起訴時僅列乙○○為被告，並聲明被告乙○○應給付原告150萬元及法定遲延利息（見本院卷第26頁）
    ，嗣於民國109年9月4日具狀追加被告乙○○於侵權行為時之
    法定代理人即被告甲○○、丙○○應與被告乙○○（下稱被告3人
    ）連帶給付原告150萬元及法定遲延利息（見本院卷第53頁
    ），又於110年7月7日具狀變更聲明為：被告3人應連帶給付
    原告174萬7,178元及法定遲延利息（見本院卷第313頁）。
    原告前揭訴之變更及追加，其請求之基礎事實同一，請求金
    額則屬擴張應受判決事項之聲明，依前揭說明，應予准許。
貳、實體事項
一、原告主張：
　㈠被告乙○○於107年10月19日20時10分許，騎乘車牌號碼000-00
    00號普通重型機車，沿苗栗縣苗栗市八甲道由北往南方向行
    駛，行經八甲道199之8號即庫比咖啡苗栗店前路段時，本應
    注意依減速慢行標誌之指示，減速慢行作隨時停車之準備，
    並應注意車前狀況，隨時採取必要之安全措施，而依當時情
    形並無不能注意之情事，竟疏未注意車前狀況，且未確實減
    速慢行而貿然直行。適原告沿同一道路由北往南方向徒步行
    走時，遭被告乙○○所騎機車自後追撞（下稱系爭事故），並
    受有外傷性腦內出血、四肢多處擦挫傷及嗅覺喪失等傷害，
    經治療後，所受嗅覺喪失之傷害仍未恢復，且依醫師臨床經
    驗判斷已幾無恢復之可能，而已達重傷害之程度。而被告乙○○上開犯行致原告受有上開重傷害部分，業經本院108年度
    交易字第437號刑事案件（下稱第437號案件）判決被告犯過
    失傷害致人重傷罪在案，依法應回復原告之損害即：
　⒈醫療費用：原告因系爭事故產生之醫療費用、診斷書費用及
    住院用品費用，均已受領強制汽車責任保險給付共13萬3,27
    7元。惟尚有新增2,380元之醫療費用未經賠付。
　⒉勞動能力減損24萬4,798元：原告嗅覺永久喪失，受有勞動能
    力減損5％之損害。以原告107、108年所得均為36萬元，原告
    自107年11月1日起至108年止已屆期之勞動力減損金額為2萬
    1,006元；以原告每年所得為39萬6,600元計算，原告自109
    年1月1日起至原告65歲之勞動力減損金額為22萬3,792元。
    總計原告得請求之金額為22萬4,798元（計算式：21,006+22
    3,792＝244,798）。
　⒊慰撫金150萬元：原告負責家人週間早、晚餐及週末三餐，因
    系爭事故嗅覺喪失，影響原告下廚，無法分辨鹹淡、以致烹
    煮菜餚過鹹或過淡而造成家人相處共食時光存有遺憾；嗅覺
    喪失後，原告對有毒氣體、燒金紙煙霧、鞭炮煙霧、化學氣
    體等對人體有害之氣體，原告亦無法察覺，受有自身危險性
    提高之疑慮，又被告3人毫無歉意，爰請求150萬元。
　㈡被告乙○○於行為時尚未成年，被告甲○○、丙○○為其法定代理
    人，依民法第187條第1項前段規定，自應與被告乙○○負連帶
    賠償責任。
　㈢為此，爰依侵權行為法律關係，提起本件訴訟等語。並聲明
    ：1.被告3人應連帶給付原告174萬7,178元，及自起訴狀繕
    本送達翌日起至清償日止，按週年利率5％計算之利息；2.願
    供擔保，請准宣告假執行。
二、被告則以：對刑事判決之認定、原告受有勞動能力5％減損等
    節沒有意見；惟原告之平均薪資應以每月2萬2,000元計算，
    但原告也有未靠路邊行走之與有過失責任；又原告業已受領
    強制險理賠金13萬3,277元、犯罪被害人補償金7萬6,210元
    ，依法應予扣除等語。並聲明：㈠原告之訴駁回；㈡如受不利
    判決，願供擔保請准宣告免為假執行。（見本院卷第132頁
    ）。
三、查原告於上開時地遭受被告乙○○上開侵害，經本院第437號
    判決認定被告犯過失傷害致人重傷罪確定，有前開判決在卷
    可稽，並經本院職權調取該判決案卷核閱無誤，且為被告所
    不爭執，自堪信為真實。
四、被告3人應負連帶賠償責任：
　㈠按因故意或過失，不法侵害他人之權利者，負損害賠償責任
    ；無行為能力人或限制行為能力人，不法侵害他人之權利者
    ，以行為時有識別能力為限，與其法定代理人連帶負損害賠
    償責任；汽車、機車或其他非依軌道行駛之動力車輛，在使
    用中加損害於他人者，駕駛人應賠償因此所生之損害；不法
    侵害他人之身體或健康者，對於被害人因此喪失或減少勞動
    能力或增加生活上之需要時，應負損害賠償責任；不法侵害
    他人之身體、健康、名譽、自由、信用、隱私、貞操，或不
    法侵害其他人格法益而情節重大者，被害人雖非財產上之損
    害，亦得請求賠償相當之金額。民法第184條第1項前段、第
    187條第1項前段、第191條之2前段、第193條第1項、第195
    條第1項前段分別定有明文。再按行車速度，應依減速慢行
    之標誌指示行駛；汽車行駛時，駕駛人應注意車前狀況，並
    隨時採取必要之安全措施。道路交通安全規則第93條第1 項
    第3 款、第94條第3 項亦有明定。
　㈡本件被告乙○○疏未注意車前狀況，且未確實減速慢行至得隨
    時煞停車輛之程度而貿然直行，又疏未注意行走於前方之原
    告，以致追撞原告，發生系爭事故，應認被告乙○○確有前開
    過失甚明，自應就原告所受損害負賠償責任。而被告乙○○於
    本件系爭事故發生時為未滿20歲之限制行為能力人，被告甲○○、丙○○分別為被告乙○○之父母並為其法定代理人，有戶籍
    資料在卷可稽，依民法第187條第1項前段規定，被告甲○○、
    丙○○自應就被告乙○○上開行為負連帶賠償責任。
五、茲就原告各項請求分別審酌如下：
　㈠醫療費用2,380元為有理由：原告主張其因系爭事故支出醫療
    費用惟未經理賠或刑事補償部分尚有2,380元乙情，業據其
    提出相關醫療費用單據（見本院卷第111至117頁），為被告
    所不爭執，堪信為真實，應予准許。
　㈡勞動能力減損24萬4,798元，於17萬2,389元範圍內為有理由
    ：
　1.按勞動能力減損之損害賠償，旨在補償受侵害人於通常情形
    下擁有完整勞動能力時，憑此勞動能力陸續取得之收入。被
    害人身體或健康遭受損害，致喪失或減少勞動能力，其本身
    即為損害，並不限於實際所得之損失，至於個人實際所得額
    ，則僅得作為評價勞動能力損害程度而已，不得因薪資未減
    少即謂無損害；身體或健康受侵害，而減少勞動能力者，其
    減少及殘存勞動能力之價值，不能以現有之收入為準，蓋現
    有收入每因特殊因素之存在而與實際所餘勞動能力不能相符
    ，現有收入高者，一旦喪失其職位，未必能自他處獲得同一
    待遇，故所謂減少及殘存勞動能力之價值，應以其能力在通
    常情形下可能取得之收入為標準（最高法院61年台上字第19
    87號判例、92年台上字第439號判決意旨參照）。
　2.本件原告主張勞動能力減損比例為5％，為被告所不爭執（見
    本院卷第132頁），另依勞動基準法第54條第1 項勞工強制
    退休年齡為65歲，以原告從事電氣工程行業之職業安全衛生
    人員，工作性質所需體力非高，依一般人之體力觀之，堪認
    原告可工作至年滿65歲即至124年10月26日止。又原告係於1
    07年10月19日受傷，是原告請求自107年11月1日起至123年1
    0月26日止之勞動能力損害（共計15年11月25日），核屬有
    據。
　3.惟原告主張107年11月至108年12月止、109年起至退休時止
    之通常薪資分別以月薪3萬元及年薪39萬6,600元（換算月薪
    為3萬3,050元）計算，則經被告所否認，並抗辯應以勞保最
    低投保薪資2萬2,000元計算等語：
　⑴原告上開主張，固據其提出104年至108年間之在職薪資證明
    （見本院卷第177頁），然此與原告107年、108年、109年所
    得依序為26萬4,000元、34萬6,500元及28萬5,600元之金額
    均有差距（見外放證物袋），自難遽認其通常收入為3萬元
    ，況109年之所得尚且低於108年所得，更難認有年薪39萬6,
    600元之情。至被告抗辯應以勞保最低投保薪資2萬2,000元
    計算乙節，亦與原告上開108年、109年之所得均有差距，亦
    與原告確實有任職電器工程行業領有高於2萬2,000元之薪資
    乙節相違，自亦難憑採。
　⑵本院審酌原告之工作性質、上開3年度之平均月薪，認以現行
    基本工資即每月2萬4,000元計算為適當。則原告每年減損之
    薪資1萬4,400元（計算式：24000×5/100×12=14,400），依
    霍夫曼式計算法扣除中間利息（首期給付不扣除中間利息）
    核計其金額為17萬2,389元【計算方式為：14,400×11.00000
    000+(14,400×0.00000000)×(11.00000000-00.00000000)=17
    2,388.00000000000。其中11.00000000為年別單利5%第15年
    霍夫曼累計係數，11.00000000為年別單利5%第16年霍夫曼
    累計係數，0.00000000為未滿一年部分折算年數之比例(359
    /365=0.00000000)。採四捨五入，元以下進位】。是原告之
    請求，於上開17萬2,389元範圍內，為有理由，應予准許，
    逾此範圍之請求，則為無理由。
　㈢非財產上損害150萬元，於60萬元內為有理由：　
　⒈按非財產上損害之慰撫金數額，究竟若干為適當，應斟酌兩
    造身分、地位、經濟狀況、加害程度及其他各種情形，俾為
    審判之依據（最高法院86年度台上字第511號、第3537號判
    決意旨參照）。
  ⒉經查，原告為高中畢業，從事職業安全衛生人員，107年所得
    為26萬4,000元、108年所得為34萬6,500元、109年所得為28
    萬5,600元，名下財產1筆（1部2008年汽車）總額為0元；被
    告乙○○目前就讀大學四年級，107年所得為200元、108年、1
    09年所得均為0元，名下無財產；被告甲○○高職畢業、從事
    油漆公司技術員，年薪80幾萬，107年所得為89萬5,683元、
    108年所得為90萬6,853元、109年所得為96萬9,885元，名下
    財產1筆（1部1997年汽車）總額為0元；被告丙○○專科畢業
    、從事文書工作、月收入約2萬3,000元、107年所得為3萬8,
    692元、108年所得為16萬1,281元、109年所得為30萬0,428
    元，名下財產2筆（其中2筆不動產）總額為239萬7,960元等
    情，分別經兩造於本院陳明在卷，復有稅務電子閘門財產所
    得調件明細表可參（見證物袋）。本院審酌其等身分、地位
    、經濟狀況，考量被告過失情節及原告傷勢輕重程度、就醫
    歷程，及本案發生之情狀、兩造曾於第437號案件調解未果
    ，及兩造家庭狀況以及案發後生活狀況等情（見本院卷第31
    3至315、348至349頁），認原告請求慰撫金以60萬元為適當
    ，逾此範圍則無理由。
　㈣小結：原告得請求之金額為：77萬4,769元（計算式：2,380+
    172,389+600,000=774,769）。 
  ㈤原告應負與有過失責任：
　1.按損害之發生或擴大，被害人與有過失者，法院得減輕賠償
    金額或免除之。民法第217條第1項定有明文。次按行人應在
    劃設之人行道行走，在未劃設人行道之道路，應靠邊行走，
    道路交通安全規則第133條定有明文。本院依本案卷證資料
    ，審酌原告於系爭事故發生時走在八甲道之道路內，距離道
    路邊線大約有1部機車距離之處、原告行走於靠近道路邊緣
    白線之「道路」（非道路邊緣白線外）等情，有檢察官及第
    437號準備程序之勘驗筆錄各1份在卷可考（見偵卷第94頁即
    本院卷第203頁、第437號卷第49頁即本院卷第276頁），可
    見原告於事故發生時，確有行人未靠路邊行走之過失，同為
    事故發生之原因，自亦應負相當之肇事責任。
　2.至原告固稱其係因前方有停放之車輛已占用路邊，原告已緊
    連路邊行走，第437號案件認定其同有過失、鑑定意見書及
    覆議意見書認定其同為肇事原因並不可採等語，然原告行向
    「前方」之道路邊緣停有2輛汽車，此有上開勘驗筆錄附卷
    可憑（見第347號卷第49頁即本院卷第276頁），原告亦於本
    院審理時自陳原告當時被碰撞的時候還沒有走到車子旁邊等
    語（見本院卷第346頁），可見原告在尚未因路邊停放之車
    輛影響其靠路邊行走之情形發生時，即已自行行走在道路邊
    緣白線之道路部分，自難認其已緊鄰路邊行走，或其未靠路
    邊行走有不具期待可能性之情形，是原告主張其並無過失，
    即不足採。
　3.原告既同有過失，自亦應負相當之肇事責任。本院綜合衡量
    雙方過失行為所造成損害之原因力強弱及雙方過失之輕重，
    認原、被告應對系爭事故之發生各負擔30％、70％之過失責任
    比例，應屬合理。原告主張其並無過失、被告主張應由原告
    負擔4成之責任等語，與本院上開認定不符，均不可採。
　4.是原告得請求之金額為54萬2,338元【計算式：774,769×7/1
    0＝542,338.3，小數點以下四捨五入】。
六、原告得請求之金額應扣除強制險10萬元及犯罪被害補償金7
    萬2,610元：
　㈠保險人依本法規定所為之保險給付，視為被保險人損害賠償
    金額之一部分；被保險人受賠償請求時，得扣除之。強制汽
    車責任保險法第32條定有明文。次按國家於支付犯罪被害補
    償金後，於補償金額範圍內，對犯罪行為人或依法應負賠償
    責任之人有求償權。犯罪被害人保護法第12條第1項定有明
    文，而此項求償權之本質，源於犯罪被害人補償金受領人之
    損害賠償請求權，核其法律性質應屬「債權之法定移轉」，
    亦即國家依犯罪被害人保護法給付補償金後，被害人或其遺
    屬就該補償金範圍內之債權，已發生法定移轉於國家之效果
    ，被害人或其遺屬就該範圍內對於犯罪行為人已無債權可言
    ，自不得再為請求而應予扣除。
  ㈡查原告已受領強制汽車責任保險金10萬元（慰撫金部分，另
    已受領之醫療費用3萬3,277元則屬原告未於本案請求之醫療
    費用）及犯罪被害人補償金7萬2,610元等情，有富邦產物保
    險股份有限公司110年5月5日富保業字第1100000839號函及
    附件、臺灣苗栗地方檢察署犯罪被害人補償審議委員會109
    年度補審字第33號決定書在卷可參（見本院卷第149至153、
    179至181頁）。是原告得請求之金額，依上開規定及說明，
    應扣除上開金額即36萬9,728元（計算式：542,338-100,000
    -72,610=369,728）。
　㈢至被告抗辯應扣除強制汽車責任險已給付之醫療費用3萬3,27
    7元部分，因該部分醫療費用業經原告自行扣除，即不在原
    告本案請求之範圍，是被告主張應予扣除，即屬無據。
七、末按給付無確定期限者，債務人於債權人得請求給付時，經
    其催告而未為給付，自受催告時起，負遲延責任。其經債權
    人起訴而送達訴狀，與催告有同一之效力；遲延之債務，以
    支付金錢為標的者，債權人得請求依法定利率計算之遲延利
    息；應付利息之債務，其利率未經約定，亦無法律可據者，
    週年利率為百分之5。民法第229條第2項、第233條第1項前
    段、第203條分別定有明文。本件原告對於被告之侵權行為
    損害賠償請求權，係屬給付無確定期限之金錢債權，而原告
    之起訴狀、追加被告狀係分別於108年12月26日、109年9月3
    0日補充送達被告3人，有本院送達證書在卷足參（見本院卷
    第41、73頁），已生催告給付之效力。依前開規定，原告請
    求被告甲○○、丙○○自109年10月1日起；被告乙○○給付自108
    年12月27日起，均至清償日止，按法定利率即年息5％計算之
    遲延利息，自屬有據。
八、從而，原告依侵權行為法律關係，請求被告3人連帶給付36
    萬9,728元，及其中被告甲○○、丙○○自109年10月1日起；被
    告乙○○給付自108年12月27日起，均至清償日止，按週年利
    率5％計算之利息，為有理由，應予准許，逾此範圍之請求，
    為無理由，應予駁回。
九、本件原告勝訴部分係依民事訴訟法第427條第2項規定適用簡
    易程序之訴訟，所為被告敗訴之判決，依同法第389條第1項
    第3款規定，應依職權宣告假執行。原告陳明願供擔保聲請
    宣告假執行，僅係促使法院為職權之發動，爰不另為准駁之
    諭知。至原告敗訴部分之假執行聲請，即失所依附，亦應駁
    回。另被告3人陳明就其不利部分，願供擔保聲請宣告免為
    假執行，合於法律規定，爰酌定相當之擔保金額宣告之。
十、本件事證已臻明確，兩造其餘攻防方法及所提證據經審酌後
    ，認於判決結果不生影響，爰不另逐一論駁。
、訴訟費用負擔之依據：民事訴訟法第79條、第85條第2項。
中　　華　　民　　國　　110 　年　　9 　　月　　22　　日
                  苗栗簡易庭  法　官　顏碩瑋
以上正本係照原本作成。
如對本判決上訴，須於判決送達後20日內向本院提出上訴狀。
如委任律師提起上訴者，應一併繳納上訴審裁判費。
                              書記官　陳慧玲
中　　華　　民　　國　　110 　年　　9 　　月　　22　　日